最高法院刑事判決　　　　　　　　　　111年度台上字第903號
上　訴　人　王志堅



選任辯護人　林富貴律師
上　訴　人　張麗香


選任辯護人　彭傑義律師
上　訴　人　吳茂松


上列上訴人等因妨害風化案件，不服臺灣高等法院中華民國 110
年10月28日第二審判決（110年度上訴字第853號，起訴案號：臺
灣基隆地方檢察署107年度偵字第5327號、108年度偵字第1106號
），提起上訴，本院判決如下：
    主  文
上訴駁回。
    理  由
一、按刑事訴訟法第377 條規定，上訴於第三審法院，非以判決
    違背法令為理由，不得為之。是提起第三審上訴，應以原判
    決違背法令為理由，係屬法定要件。如果上訴理由書狀並未
    依據卷內訴訟資料，具體指摘原判決不適用何種法則或如何
    適用不當，或所指摘原判決違法情事，顯與法律規定得為第
    三審上訴理由之違法情形，不相適合時，均應認其上訴為違
    背法律上之程式，予以駁回。
二、本件原審審理結果，認為上訴人王志堅、張麗香、吳茂松（
    下稱上訴人3 人）有第一審判決附表（下稱附表）壹所示妨
    害風化各犯行明確，援引第一審判決書記載之犯罪事實、證
    據及理由，因而維持第一審論處上訴人3 人犯附表壹所示共
    同圖利容留性交各19罪刑，並就張麗香部分諭知相關沒收、
    追徵價額（追徵價額部分僅附表壹編號六、十至十九）之判
    決，駁回上訴人3 人在第二審之上訴。已詳敘其調查、取捨
    證據之結果及憑以認定犯罪事實之心證理由。
三、刑法上之接續犯或集合犯，皆係形式上觀察之數個同種類之
    犯罪行為，評價上論為一罪，惟並非漫無限制，必須各行為
    侵害同一法益，且在時間上有密切接近之關聯，或出於單一
    之犯意及目的，始足當之。如客觀上先後有數行為，逐次實
    行，侵害數個相同或不同性質之法益，其每一前行為與次行
    為，依一般社會觀念，時間差距上可以分開，刑法評價上，
    各具獨立性皆可獨立成罪，所犯又非屬預設係持續實行之複
    次行為，具備反覆、延續實行複次作為之特徵，自應就每一
    行為分別論罪，而併合處罰。又刑法上一行為而觸犯數罪名
    之想像競合犯存在之目的，在於避免對於同一不法要素予以
    過度評價。自然意義之數行為，得否評價為法律概念之一行
    為，應就客觀構成要件行為之重合情形、主觀意思活動之內
    容、所侵害之法益與行為間之關連性等要素，視個案情節依
    社會通念加以判斷。是所謂「一行為」，應兼指所實行者為
    完全或局部同一之行為，或其行為著手實行階段可認為同一
    者，均得認為合於一行為觸犯數罪名之要件，而評價為想像
    競合犯。倘其實行之數行為，無局部之重疊，行為著手實行
    階段亦有明顯區隔，依社會通念難認屬同一行為者，應予分
    論併罰。至犯罪態樣究竟屬於集合犯、接續犯之包括的一罪
    ，或單純可以獨立成罪的情形，抑或係基於一行為，發生侵
    害數個法益的結果，而屬想像競合犯，或出於各別犯意，為
    先後可分、各具獨立性、侵害不同法益，應予數罪併罰等各
    情，俱屬事實審法院採證認事職權的行使，倘不違背客觀存
    在的經驗法則或論理法則，並無違法可言。原判決以上訴人
    3 人先後媒介、容留附表壹所示19名泰國籍不同女子為性交
    易之行為，依一般社會通念，在刑法評價上各具獨立性，並
    非一個行為之持續動作，又非屬立法者預設具備反覆、延續
    實行複次作為之特徵，其等之各行為可區分且具有獨立性，
    乃各別起意實行，因認係基於不同犯意而分別為之，應予分
    論併罰，業經載敘理由明確。況個案情節不同，未可比附援
    引他案裁判結果，執為指摘原判決違法。上訴人3 人上訴意
    旨猶稱原判決未依集合犯、接續犯或想像競合犯論以一罪等
    語，自非適法之上訴第三審理由。至法院依其採證認事職權
    之適法行使，依其認定之事實而論斷罪數，結論雖有不同，
    難謂有何歧異裁判可言，上訴人3 人執本院不同裁判關於罪
    數之法律意見，互有歧異，有依大法庭統一見解之必要等語
    ，尚有誤會，本案亦無提案之必要，併此敘明。
四、刑之量定及定應執行刑，俱屬事實審法院得依職權裁量之事
    項。原判決關於量刑，認以第一審判決就張麗香所犯19罪，
    均依累犯規定加重其刑，再以張麗香、王志堅之責任為基礎
    ，審酌刑法第57條所定科刑之一切情狀（包括犯罪所生危害
    及犯罪後之態度等），在罪責原則下行使其裁量權，分別為
    刑之量定，並就張麗香定應執行有期徒刑5 年，併科罰金新
    臺幣（下同）80萬元，及王志堅定應執行有期徒刑4年6月，
    其等有期徒刑如易科罰金，均以3000元折算1 日，所定應執
    行刑與定執行刑之內外部界限無違，難認有逾越法律規定範
    圍、濫用裁量權限或理由不備之違法情形。且量刑係法院就
    繫屬個案犯罪之整體評價，故其判斷當否之準據，應就判決
    之整體觀察為綜合考量，不可摭拾其中片段，遽予評斷或為
    指摘。是原判決縱未逐一列記各罪刑或定執行刑之審酌細節
    情形，仍無違法。王志堅上訴意旨徒言原判決未審酌其多次
    勸導同居人張麗香轉業未成，未實際參與應召站經營或攬客
    、媒介女子從事性交易，犯罪時間僅有7 日，行為輕微，指
    摘原判決關於其量刑過重，違反比例、罪刑相當原則等語；
    張麗香上訴意旨泛言其行為未致任何具體法益受害，其容留
    女子僅為性交易之幫助行為，且其年逾60歲，長年處於社會
    底層，所犯數罪之行為態樣、手段、動機相同，責任非難重
    複之程度較高，應酌定較低之應執行刑，原判決已沒收張麗
    香之犯罪所得，又併科罰金80萬元，未敘明理由，違反重複
    評價、罪刑相當原則等語，無非係就原審量刑裁量權之行使
    任意爭辯，或就原判決已斟酌說明之事項，以自己之說詞、
    持不同之評價而為爭執，均難認屬適法之第三審上訴理由。
五、依上所述，本件上訴違背法律上之程式，應予駁回。
據上論結，應依刑事訴訟法第395條前段，判決如主文。
中    華    民    國   111    年    3     月    2     日
                  刑事第六庭審判長法  官  許  錦  印  
                                  法  官  何  信  慶  
                                  法  官  朱  瑞  娟  
                                  法  官  劉  興  浪  
                                  法  官  高  玉  舜  
本件正本證明與原本無異
                                  書記官
中    華    民    國   111    年    3     月    7     日